【裁判字號】    98,交聲,1857
【裁判日期】    980609
【裁判案由】    聲明異議
【裁判全文】
臺灣臺中地方法院交通事件裁定        98年度交聲字第1857號
原處分機關  交通部公路總局臺中區監理所
異  議  人  甲○○
即受處分人
                    之3號
上列異議人即受處分人因違反道路交通管理處罰條例案件，對於
交通部公路總局臺中區監理所中華民國98年4月16日中監違字第
裁60-G70B12395號所為之裁決處分 (原舉發案號：中市警交字第
G70B12395號)，聲明異議，本院裁定如下：
    主  文
原處分撤銷。
甲○○汽車駕駛人行車速度，超過規定之最高時速，處罰鍰新臺
幣貳仟貳佰元，並記違規點數壹點。
    理  由
一、原處分意旨略以：異議人即受處分人(下稱受處分人)甲○○
    於民國96年11月13日上午8時54分許，駕駛車牌號碼5167-NA
    號自小客車，行經臺中市○○○路○段1010號前(往市區方向
    )，因「行車限速50公里，經測時速67公里，超速17公里(未
    滿20公里)」之違規，經臺中市警察局交通警察隊警員依道
    路交通管理處罰條例第40條規定以中市警交字第G70B12395
    號違反道路交通管理事件通知單逕行舉發，受處分人遲未到
    案，本所乃於98年4月16日以中監違字第裁60-G70B12395號
    裁決書，裁處罰鍰新臺幣(下同)2,200 元等語。
二、聲明異議意旨略以：伊未收到紅單、相片，因事隔已久才臨
    時收到裁罰通知，覺有不服，煩請查明等語。
三、按汽車駕駛人，行車速度，超過規定之最高時速，或低於規
    定之最低時速，除有第43條第1項第2款情形下，處1,200元
    以上2,400元以下罰鍰；又汽車駕駛人有前開規定之情形者
    ，除依該條處罰鍰外，並予記違規點數1點，道路交通管理
    處罰條例第40條、第63條第1項第1款分別定有明文。次按對
    於違反道路交通管理處罰條例之行為，逕行舉發者，應按已
    查明之資料填註車牌號碼、車輛種類、車主姓名及地址，並
    於通知單上方空白處加註逕行舉發之文字後，由舉發機關送
    達被通知人，違反道路交通管理事件統一裁罰標準及處理細
    則第11條第1項第4款亦有明定。再按處理違反道路交通管理
    事件，有關文書送達之程序，依行政程序法之規定，違反道
    路交通管理事件統一裁罰標準及處理細則第5條定有明文。
    而行政程序法中對於文書送達，於應受送達人之住居所、事
    務所或營業所為之。但在行政機關辦公處所或他處會晤應受
    送達人時，得於會晤處所為之；於應送達處所不獲會晤應受
    送達人時，得將文書付與有辨別事理能力之同居人、受僱人
    或應送達處所之接收郵件人員；又送達不能依前2條規定為
    之者，得將文書寄存送達地之地方自治或警察機關，並作送
    達通知書兩份，一份黏貼於應受送達人住居所、事務所、營
    業所或其就業處所門首，另一份交由鄰居轉交或置於該送達
    處所信箱或其他適當位置，以為送達。前項情形，由郵政機
    關為送達者，得將文書寄存於送達之郵政機關。寄存機關自
    收受寄存文書之日起，應保存3個月，行政程序法第72條第1
    項、第73條第1項、第74條亦有明定。
四、經查：
(一)受處分人甲○○所有車牌號碼5167-NA號自小客車，於96年1
    1月13日上午8時54分許，行經臺中市○○○路○段1010號前(
    往市區方向)，經電腦雷達自動照相測速器鎖定照相，依該
    照片顯示，該路段限速為50公里，該車輛行車時速為67公里
    ，故經臺中市警察局交通警察隊警員於96年12月7日依道路
    交通管理處罰條例第40條規定填製中市警交字第G70B12395
    號舉發違反道路交通管理事件通知單逕行舉發之情，有上開
    臺中市警察舉發違反道路交通管理事件通知單、採證照片各
    1張 (均影本)附卷可稽，復為受處分人所未爭執，此部分事
    實，應可認定。
(二)受處分人雖以上開情詞置辯，惟受處分人自96年1月8日起設
    籍臺中市○○區○○路1段46巷12之3號，有臺中市西區戶政
    事務所98年5月14日中市西屯戶字第0980002418號函暨檢附
    受處分人之戶籍資料2紙在卷可稽，此核與原處分機關於98
    年4月16日所為中監違字第裁60-G70B12395號裁決書送達地
    址(98年4月21日寄存於臺中逢甲郵局)及受處分人於98年4月
    30日向原處分機關提出之聲明異議狀上所陳住所地址均相同
    ，亦有交通部公路總局臺中區監理所送達證書、上開聲明異
    議狀各1紙存卷可參，足徵上開地址確為受處分人住所地址
    無訛。而上開舉發違反道路交通管理事件通知單經原舉發機
    關臺中市警察局委由郵政機關以郵務掛號之方式送達受處分
    人，郵政機關投遞人員第1次投遞車籍地「臺中市○○區○
    ○里○○路○段46巷12之3號」，因招領逾期經郵局退回，第
    2次依受處分人上開戶籍地址即「臺中市○○區○○里○○
    路○段46巷12之3號」(同車籍地)投送，因未會晤受處分人本
    人，亦無受領文書之同居人、受僱人或應送達處所之接收郵
    件人員，乃於96年12月14日寄存於臺中逢甲郵局，送達人員
    並製作送達通知書兩份，1份粘貼於受處分人上開戶籍地址
    門首，另1份置於受送達處所信箱或適當位置，以為送達，
    因保存滿3月，由臺中逢甲郵局歸檔逕行處理等情，有臺中
    市警察局98年5月8日中市警交字第0980033436號函暨檢附臺
    中市警察局交通隊送達證書影本1紙在卷可憑。從而，臺中
    縣警察局於96年12月14日將上開舉發違反道路交通管理事件
    通知單暨採證照片寄存於送達地之郵政機關，揆諸前開規定
    ，並無違誤，不論受處分人實際有無前往領取該通知單，該
    文書即應於96年12月14日起發生合法送達之效力。況交通違
    規件數繁多，送達不論係親自收受或寄存送達、甚或公示送
    達，如屬有效之送達，則受處分人之權益包括陳述意見之機
    會，業已受到保障，至於受處分人事實上是否知悉該公告或
    通知內容，則應由受處分人自行負責，要難令舉發機關負擔
    實際親告之通知義務，否則寄存或公示送達之法定送達方式
    ，即形同具文。是受處分人上開辯解，尚難謂為可採。
(三)綜上所述，郵政機關之投遞人員就上開舉發違反道路交通管
    理事件通知單，對受處分人所為寄存送達之程序，已符合前
    揭行政程序法關於寄存送達程序之規定，已發生文書送達之
    法律效果。受處分人既於上開舉發違反道路交通管理事件通
    知單合法送達後逾越應到案期限60日以上均未向原處分機關
    陳述意見，嗣經原處分機關逕行裁決處罰後才提起本件異議
    ，則原處分機關依據首揭規定及違反道路交通管理事件統一
    裁罰標準表，就受處分人上揭「行車限速50公里，經測時速
    67公里，超速17公里(未滿20公里)」之交通違規，裁處受處
    分人罰鍰2,200元，自屬有據，受處分人執上開事由指摘原
    處分不當，求予撤銷，固非可採，惟原處分機關漏未依道路
    交通管理處罰條例第63條第1項第1款規定，併記受處分人違
    規點數1點，仍有未合，原處分既有違誤，仍應由本院將原
    處分撤銷，改諭知受處分人罰鍰2,200元，併記違規點數1點
    ，以資適法。
五、據上論斷，應依道路交通管理處罰條例第87條第2項，道路
    交通案件處理辦法第20條前段，裁定如主文。
中    華    民    國    98    年    6     月    9     日
                  交通法庭    法  官   簡芳潔
以上正本證明與原本無異。
如不服本裁定，應於收受送達後5日內向本院提出抗告狀。（應
附繕本）
                              書記官   呂苗澂
中    華    民    國    98    年    6     月    9     日


司法院資訊處製作；財團法人民間司法改革基金會備份。
